臺灣高等法院民事裁定  
110年度抗字第1224號
抗  告  人  蕭權君
代  理  人  魏凱威律師（法扶律師）                  
上列抗告人因與相對人寶仲資訊服務有限公司、高寶中等間請求
損害賠償事件，聲請訴訟救助，對於中華民國110年9月16日臺灣
臺北地方法院110年度救字第1211號裁定提起抗告，本院裁定如
下：
      主  文
原裁定廢棄。
本件准予訴訟救助。
抗告費用由相對人負擔。
      理  由
一、抗告人聲請及抗告意旨略以：伊向相對人提起損害賠償訴訟
    （下稱本案訴訟），因無資力支出訴訟費用，業經財團法人
    法律扶助基金會士林分會（下稱法扶士林分會）准予扶助。
    依法律扶助法第63條規定，法院毋庸就伊有無資力再為審查
    。而伊遭相對人詐騙金額達新臺幣（下同）784萬餘元，實
    因變賣畢生積蓄之價金所支付，原法院竟以民事訴訟法第10
    7條第1項但書「顯無勝訴之望」與法律扶助法第63條「顯無
    理由」之文字有別，認伊遭詐騙金額高於伊於民國107年至1
    09年之財產所得資料，非無資力而駁回訴訟救助之聲請，顯
    有違誤等語，爰提起本件抗告，請求廢棄原裁定，並准予訴
    訟救助。
二、按當事人無資力支出訴訟費用者，法院應依聲請，以裁定准
    予訴訟救助。但顯無勝訴之望者，不在此限。民事訴訟法第
    107條第1項定有明文。又按經財團法人法律扶助基金會分會
    准許法律扶助之無資力者，其於訴訟或非訟程序中，向法院
    聲請訴訟救助時，除顯無理由者外，應准予訴訟救助，法律
    扶助法第63條亦有明定。而所謂顯無理由者，係指依其訴狀
    內容觀之，不待法院踐行調查證據、認定事實程序，即知在
    法律上顯然不能獲得勝訴之判決者而言（最高法院105年度
    台抗字第541號裁定參照）。準此，當事人依法律扶助法申
    請法律扶助，經分會准許法律扶助，其再向法院聲請訴訟救
    助時，除該當事人申請扶助之本案訴訟（非訟）事件有無須
    經調查辯論，即知其應受敗訴裁判之顯無理由情形者外，法
    院應即准許，無庸就其資力再為審查，始符法意（最高法院
    104年度台抗字第820號裁定參照）。故法律扶助法第63條所
    規定之「顯無理由」係指聲請人本案起訴之內容是否顯無勝
    訴之望，並非指經准許法律扶助者仍應經法院審查無資力是
    否顯無理由，合先敘明。
三、經查，抗告人提起本案訴訟，並向法扶士林分會申請法律扶
    助，業經該會認定應全部准予扶助，有法扶專用委任狀（原
    審卷第21頁）、法扶士林分會審查表等在卷可參（本院卷第
    21頁至31頁），則依上開規定及說明，法院無庸就其資力再
    為審查，抗告人聲請本件訴訟救助，除顯無理由者外，即應
    准予訴訟救助。而抗告人本案訴訟係主張相對人明知未持有
    股票，竟以不實資訊非法吸金，詐騙其交付784萬元股款，
    違反刑法第339條、證券交易法第44條、第175條規定，依民
    法第28條、第184條第1項前段、後段、第2項、第256條解除
    契約、第92條第1項撤銷詐欺及第179條等法律關係，請求相
    對人連帶負損害賠償等責任，並提出通訊軟體公告、股權讓
    渡協議書、相關合作經營合約等為證，有起訴狀在卷可參（
    本院卷第35至156頁），核其所述，並非不待法院踐行調查
    證據、認定事實程序，即可認在法律上顯然不能獲得勝訴判
    決，揆以前開說明，可見本案訴訟尚需經法院調查辯論，難
    認其訴顯無理由，是本件自應准予訴訟救助。
四、綜上所述，原裁定以民事訴訟法第107條第1項但書「顯無勝
    訴之望」與法律扶助法第63條「顯無理由」之文字有別，認
    法院仍須對已准許法律扶助之抗告人之資力再為審查，而以
    抗告人非無資力、不符合法律扶助法第63條規定，亦未審酌
    本案訴訟是否顯無理由，即駁回抗告人訴訟救助之聲請，自
    有未洽。抗告意旨指摘原裁定不當，聲明廢棄，為有理由，
    爰由本院將原裁定廢棄，更為裁定如主文第2項所示。
五、據上論結，本件抗告為有理由，爰裁定如主文。
中　　華　　民　　國　　110 　年　　10　　月　　29　　日
                  民事第二庭
                        審判長法  官   陳容正
                              法  官   邱  琦
                              法  官   紀文惠
正本係照原本作成。
本裁定除以適用法規顯有錯誤為理由外，不得再抗告。如提起再
抗告，應於收受送達後10日內委任律師為代理人向本院提出再抗
告狀。並繳納再抗告費新臺幣１千元。
中　　華　　民　　國　　110 　年　　10　　月　　29　　日
　　　　　
　　　　　　　　　　　　　　　書記官   李昱蓁